【裁判字號】    99,消債更,74
【裁判日期】    990906
【裁判案由】    更生
【裁判全文】
臺灣桃園地方法院民事裁定            99年度消債更字第74號
聲  請  人
即債務人    甲○○
上列當事人因消費者債務清理事件聲請更生，本院裁定如下：
    主  文
債務人甲○○自中華民國九十九年九月八日十六時起開始更生程
序。
命司法事務官進行本件更生程序。
    理  由
一、按法院開始更生程序之裁定，應載明其年、月、日、時，並
    即時發生效力。法院裁定開始更生或清算程序後，得命司法
    事務官進行更生或清算程序，必要時得選任律師、會計師或
    其他適當之自然人或法人1 人為監督人或管理人。消費者債
    務清理條例第45條第1 項、第16條第1 項分別定有明文。
二、聲請意旨略以：聲請人有不能清償債務情事，曾於民國95年
    間1 月間依「中華民國銀行公會會員辦理消費金融案件無擔
    保債務協商機制」與最大債權銀行國泰世華銀行成立一致性
    協商清償方案，分80期、利率5 ％，每月應清償新台幣（下
    同）1 萬9,394 元，但聲請人尚有民間債務每月應繳納3 萬
    4,000 元，以當時聲請人之薪資實無法清償上開分期清償方
    案而毀諾未繳。嗣聲請人於97年再向國泰世華銀行及其他債
    權銀行分別聲請個別協商一致性方案，每月應清償償金額共
    計1 萬2, 534元，惟聲請人目前每月薪資約僅2 萬元左右，
    扣除房屋租金5,000 元及扶養費3,000 元後，所餘款項顯然
    無法維持最低基本生活，應屬不可歸責致不能清償債務。且
    其無擔保或無優先權之債務總額未逾1,20 0萬元，復未經法
    院裁定開始清算程序或宣告破產，爰依法請求准予裁定開始
    更生等語。
三、經查：
  (一)聲請人曾於95年間與最大債權銀行國泰世華銀行達成一致性
    協商清償方案，嗣因無力清償而毀諾；其後又於97年間再與
    國泰世華銀行達成個別一致性協商方案等情，業據其提出協
    議書、無擔保債務還款計畫書、個別一致性協議書等為證，
    堪信屬實。
  (二)聲請人目前積欠銀行債務總金額115 萬3,864 元，有其提出
    債權人清冊為證（見本院卷第10頁至第12頁）；又聲請人於
    本院審理中與最大債權銀行國泰世華達成180 期、零利率之
    個別一致性協商方案，另渣打銀行、華南銀行於本院審理中
    亦表示：同意比照辦理；但大眾銀行則不同意比照辦理，花
    旗銀行經本院合法通知未到庭，堪信亦不同意比照辦理。依
    國泰世華銀行核計，若以此一方案核計聲請人每月應清償債
    務總金額約8,000 元左右，業據國泰世華銀行於本院審理中
    陳述甚詳（見本院卷第69頁背面）。是聲請人縱能取得國泰
    世華銀行所提供最優惠分期清償方案（即分180 期，0 利率
    ），其分期每月應清償之金額最少仍應繳納約8,000 元，更
    遑論尚有部分銀行不同意比照國泰世華銀行之上開清償方案
    ，且聲請人尚有民間債務未予列計。
  (三)聲請人具狀陳稱：自98年1 月至同年6 月任職於永誠國際有
    限公司；同年8 月同年1 月失業，賴勞保局失業補助金維生
    ；另99年2 月至99年3 月任職於立揚餐飲設備有限公司；99
    年4 月迄今於市場擺攤（見本院卷第92頁），足見聲請人目
    前工作不固定，且收入亦不穩定，時高時低。惟聲請人98年
    全年度所得為20萬5,772 元，有本院依職權調取其所得調件
    明細在卷可稽（見本院卷第87頁），茲以聲請人聲請前最近
    一年度即98年之全年度核計，聲請人每月平均收入為1 萬7,
    134 元（20萬5,772 元÷12月），是其於本院審理中稱：每
    月收入2 萬元左右，有時更低等語，應屬可採（見本院卷第
    69頁）。
  (四)茲以行政院主計處所定每人每月生活必要支出為9, 829元為
    衡量標準。再者，聲請人主張其每月應繳房屋租金5,000 元
    ，有其提出租賃契約在卷可考；另聲請人母親林黃玉鶯係31
    年4 月25日出生，已年近七旬，有其戶籍謄本在卷供核（見
    本院卷第134 頁），是其主張每月尚須負擔母親扶養費1 ，
    500 元，應屬可採。依此計算，債務人每月最低生活支出計
    1 萬6,329 元（9,829 元＋5,000 元＋1,500 元）。本院審
    酌，聲請人每月收入約2 萬元，扣除上開最低生活必要支出
    1 萬6, 329元後，縱以上開債權銀行所提之180 期0 利率即
    每月還款最少約8 千元計，聲請人收入顯不足支付銀行之債
    務。此外，聲請人名下目前並無其他財產，有其財產所得調
    件明細可佐。是以債務人現有之資力及財產觀之，已遠不及
    其所積欠之債務，是綜合債務人之財產、信用及勞力等狀況
    觀之，堪認係屬不可歸責聲請人，而對已屆清償期之債務有
    不能清償或難以清償之虞。
四、綜上所述，堪認本件聲請人確有不可歸責致不能清償債務之
    情事，此外，本件又查無聲請人有消費者債務清理條例第6
    條第3 項、第8 條或第46條各款所定駁回更生聲請之事由存
    在，則聲請人聲請更生，應屬有據，並依首揭規定命司法事
    務官進行本件更生程序，爰裁定如主文。
中    華    民    國    99    年    9    月    6     日
                  民事第二庭  法  官  張金柱
本件不得抗告
本裁定已於99年9月8日下午16時公告
以上正本證明與原本無異。
中    華    民    國    99    年    9    月    7     日
                              書記官  陳美宜

司法院資訊處製作；財團法人民間司法改革基金會備份。
